臺灣新竹地方法院刑事判決　　　　　　　　　　　　　九十三年度訴字第二五０號
　　公　訴　人　臺灣新竹地方法院檢察署檢察官
　　被　　　告　甲○○　男　三.
右列被告因違反廢棄物清理法案件，經檢察官提起公訴（九十三年度偵字第二七二七
號），本院判決如左：
    主  文
甲○○共同未依廢棄物清理法規定領有廢棄物清除、處理許可文件，從事廢棄物清除
、處理，處有期徒刑壹年貳月。
    事  實
一甲○○於民國九十一年間，任職於山河環保工程有限公司（下稱山河公司）擔任業
  務經理，明知山河公司於九十一年二月十五日與台灣樂金飛利浦國際顯示器股份有
  限公司竹北廠（下稱飛利浦竹北廠）簽約，約定由山河公司代為清除飛利浦竹北廠
  之無機性污泥，且廢棄物清理法第四十一條明定從事廢棄物清除、處理業務者，應
  向直轄市、縣（市）主管機關或中央主管機關委託之機關申請核發公民營廢棄物清
  除、處理機構許可文件後，始得受託清除、處理廢棄物業務，竟仍與未領有清除、
  處理機構許可文件之莊育彬（由臺灣桃園地方法院檢察署檢察官另行偵查起訴）共
  同基於違反上開廢棄物清理法規定之犯意聯絡，經甲○○於九十一年（起訴書誤載
  為九十二年）七月十六日以電話與莊育彬聯絡後，委由莊育彬前往清除飛利浦竹北
  廠之無機性污泥。莊育彬乃於翌日下午，駕駛車頭車號二Ｖ─五○九號、車斗編號
  二Ｆ─五一號大貨車至飛利浦竹北廠，以怪手挖取約二十二噸無機性污泥至車上，
  嗣於同日下午三時三十分許，駕車載運污泥離廠後，旋為警攔車查獲。
二案經行政院環境保護署函請臺灣桃園地方法院檢察署檢察官呈請臺灣高等法院檢察
  署檢察長令轉臺灣新竹地方法院檢察署檢察官偵查起訴。
    理  由
一查被告於九十一年間為山河公司之業務經理，於九十一年七月十六日委託莊育彬清
  除飛利浦竹北廠之一般事業廢棄物無機性污泥，經莊育彬於翌日下午駕駛前開大貨
  車至該廠載運約二十二噸無機性污泥，於同日下午三時離開時為警查獲等情，為被
  告所坦認，核與證人莊育彬及飛利浦竹北廠警衛劉文山、環保工程師陳玉芬於警詢
  、偵查時之證述相符，並有行政院環保署環境督察總隊北區環境督察大隊環境稽查
  工作紀錄影本三份、山河公司與飛利浦竹北廠清除廢棄物合約書一份、扣押物清單
  一紙、查獲現場照片三張在卷可稽（見臺灣桃園地方法院檢察署九十一年度偵字第
  一二八九七號卷第一六、二五、二六、二七、四二頁及九十一年度他字第二○八九
  號卷第八至一五頁）。又被告與莊育彬所共同清運之無機性污泥，經採樣送請行政
  院環境保護署環境檢驗所檢測結果，檢測項目均未超過有害事業廢棄物認定標準之
  規定，有行政院環境保護署九十三年四月六日環署督字第○九三○○二一八六九號
  函暨所附檢測報告一份附卷為憑（見臺灣新竹地方法院檢察署九十三年度偵字第一
  八七一號卷第二０至二二頁），是被告所委託清除之物尚非有害事業廢棄物乙節，
  亦堪採認。
二訊據被告雖矢口否認有犯罪之故意，辯稱：莊育彬雖未領有廢棄物清除、處理之許
  可，但其所駕駛之車輛則屬於經主管機關許可之上代公司企業有限公司（下簡稱上
  代公司）所有，莊育彬係長期幫上代公司處理廢棄物清運事宜，伊只是依照前手之
  作法繼續委託莊育彬處理本件廢棄物之清運云云，並提出上代公司桃園縣政府廢棄
  物清除許可證、營利事業登記證、經濟部公司執照及國華產物保險公司汽車保險單
  各一紙為憑。惟查，莊育彬本身並未領有廢棄物清除許可文件或受雇於任何合法之
  環保公司，亦無受雇於上代公司工作而僅係靠行之性質，被告係因朋友關係始委由
  莊育彬從事本件清理工作之情，迭據莊育彬於警訊及偵查中陳述綦詳（見臺灣桃園
  地方檢察署九十一年度偵字第一二八九七號卷第九、二六、四七、五一、五二、七
  ０、七七頁），足見莊育彬係因個人與被告私誼始獨立受託清除廢棄物，被告並非
  因前手業務之延續關係在不知情之情況下為委託。又被告於本院準備程序及審理時
  均坦言委託莊育彬載運本件無機性污泥時並不知莊育彬為上代公司人員，係遭查獲
  之後才知悉莊育彬所駕駛車輛為上代公司所有等語（見本院卷第三三頁反面、第四
  七頁）。且觀之被告原計畫將飛利浦竹北廠依契約應付之清運費用轉付莊育彬作為
  清運本件無機性污泥之代價等情，為被告所自承（見前開偵查卷第六三頁），證人
  莊育彬於偵查中並結稱係以電話直接與被告商談載運費用等語（見臺灣新竹地方法
  院檢察署九十三年度偵字第一八七一號卷第二七頁），是就本件清運報酬之給付方
  式，被告完全未透過上代公司處理而逕與莊育彬洽談，益徵被告所委託之對象並非
  上代公司而係莊育彬個人，上代公司縱領有廢棄物清理許可證，仍無從解免被告委
  託無清除、處理廢棄物許可之人非法清除、處理廢棄物之責，被告所提出上開證據
  不足據為有利之認定。此外，被告既陳明：清除許可僅有公司才能取得，個人不可
  能取得清除許可；伊在山河公司擔任業務經理前已從事環保事務一年多等語（見本
  院卷第三三頁反面、第四六頁），則其顯然知悉所託之莊育彬個人並無合法清除廢
  棄物之資格，詎仍委請其清運飛利浦竹北廠之無機性污泥，具有違反廢棄物清理法
  第四十六條第一項第四款之犯罪故意，至堪認定，被告首開所辯委無可採。從而，
  本件事證明確，被告犯行堪以認定。
三按從事廢棄物清除、處理業務者，應向直轄市、縣（市）主管機關或中央主管機關
  委託之機關申請核發公民營廢棄物清除處理機構許可文件後，始得受託清除、處理
  廢棄物業務，廢棄物清理法第四十一條第一項訂有明文。被告委託無廢棄物清除處
  理許可之莊育彬清運本件一般事業廢棄物之無機性污泥，核其所為，係犯廢棄物清
  理法第四十六條第一項第四款之未依同法第四十一條第一項規定領有廢棄物清除、
  處理許可文件，從事廢棄物清除、處理罪。被告與莊育彬間就本件犯行，有犯意之
  聯絡與行為之分擔，為共同正犯。爰審酌被告為一具有環保專業知識、經驗之環保
  從業人員，對於環境保護法規及法定程序本應知之甚捻，就任意處置廢棄物所可能
  導致之環保、生態浩劫，更不能諉為不知，詎僅為圖一時之便，即委託無清運廢棄
  物許可之人代為清理廢棄物，且犯罪後猶飾詞卸釋，自應受嚴厲之非難，惟念上開
  廢棄物甫出廠即被查獲，所生損害尚非甚鉅等情狀，量處如主文所示之刑，以示懲
  儆。
四據上論斷，應依刑事訴訟法第二百九十九條第一項前段，廢棄物清理法第四十六條
  第一項第四款，刑法第十一條前段、第二十八條，判決如主文。
本案經檢察官陳宏兆到庭執行職務。
中　　　華　　　民　　　國　　九十三　　年　　　十一　　月　　  十一　　日
                               臺灣新竹地方法院刑事第二庭
                                   審判長法  官  王銘勇
                                         法  官  林秋宜
                                         法  官  鄭子俊
右正本證明與原本無異。
如不服本判決，應於判決送達後十日內向本院提出上訴狀( 應附繕本 )，上訴於臺灣
高等法院。
                                         書記官  沈藝珠
中　　　華　　　民　　　國　　九十三　　年　　　十一　　月　  　十一  　日
附錄本案論罪科刑法條全文：
廢棄物清理法第四十六條
有下列情形之一者，處一年以上五年以下有期徒刑，得併科新臺幣三百萬元以下罰金
：
一、任意棄置有害事業廢棄物。
二、事業負責人或相關人員未依本法規定之方式貯存、清除、處理或再利用廢棄物，
    致污染環境。
三、未經主管機關許可，提供土地回填、堆置廢棄物。
四、未依第四十一條第一項規定領有廢棄物清除、處理許可文件，從事廢棄物貯存、
    清除、處理，或未依廢棄物清除、處理許可文件內容貯存、清除、處理廢棄物。
五、執行機關之人員委託未取得許可文件之業者，清除、處理一般廢棄物者；或明知
    受託人非法清除、處理而仍委託。
六、公民營廢棄物處理機構負責人或相關人員、或執行機關之人員未處理廢棄物，開
    具虛偽證明。
無許可文件，以經營廢棄物清除、處理為常業者，處三年以上十年以下有期徒刑，得
併科新臺幣九百萬元以下罰金。
